臺灣高等法院臺中分院刑事判決　　　　94年度上訴字第1909號
上　訴　人
即　被　告　乙○○
選任辯護人　王文聖　律師
上列上訴人即被告因違反槍砲彈藥刀械管制條例案件，不服臺灣
臺中地方法院94年度訴字第1418號，中華民國 94年8月17日第一
審判決（起訴案號：臺灣臺中地方法院檢察署94年度偵字第5231
號），提起上訴，本院判決如下：
    主  文
上訴駁回。
    事  實
一、乙○○前曾於民國92年間因違反槍砲彈藥刀械管制條例案件
    ，經臺灣臺中地方法院判處有期徒刑4月確定，並於93年1月
    8日易科罰金執行完畢。惟仍無警惕，又跟從在吳東皇 （57
    年6月5日生，身分證統一編號Ｚ000000000號，已）身旁擔
    任小弟，而與吳東皇基於共同犯意之聯絡，未經許可，於93
    年6、7月間某日，在臺中巿文心路附近之金錢豹酒店內，共
    同持有由吳東皇所取得德國WALTHER廠P99型口徑 9MM之制式
    半自動手槍1支（槍枝管制編號0000000000號、含彈匣2個）
    、具殺傷力仿SIGSAUER廠P220半自動手槍製造之玩具手槍換
    裝土造金屬槍管而成之改造手槍1支（槍枝管制編號0000000
    000號、含彈匣1個） ，及口徑9MM之制式子彈21顆，並於當
    日一同持往臺中縣太平市頭汴坑山區內某處藏匿。嗣吳東皇
    於93年11月間遭人槍擊身亡，乙○○即獨自取出上述槍彈供
    防身之用，而經人檢舉持有槍枝，警員鮑中行、黃志明、謝
    俊騰遂共乘一部偵防車於 94年3月16日17時許，欲前往臺中
    巿太原路附近一處線報之地點進行偵查，而於同日17時40分
    許，行經臺中巿西屯區○○路○段205號附近時，適與迎面而
    來走在路旁之乙○○交會而過，鮑中行、黃志明於瞬間發覺
    乙○○疑似將槍枝插在腰際間，乃急令駕駛偵防車之謝俊騰
    迴轉而下車攔檢，從乙○○之腰際、所攜背包及口袋內扣得
    上述槍彈。
二、案經臺中巿警察局移送臺灣臺中地方法院檢察署檢察官偵查
    起訴。
    理  由
一、訊之上訴人即被告乙○○，固雖供承於93年6、7月間某日，
    在臺中巿文心路附近之金錢豹酒店內，見吳東皇持有上述槍
    彈，並於當日隨吳東皇至臺中縣太平巿頭汴坑山區，由吳東
    皇自行藏匿，嗣吳東皇於93年11月間遭人槍擊身亡後，其於
    94年3月15日午後，獨自取出上述槍彈，而於翌日 17時40分
    許，在臺中巿西屯區○○路○段205號前，為警員分別從其腰
    際及背包內各扣得槍枝1支及制式子彈 21顆等事實，然矢口
    否認有何未經許可，持有槍彈等犯行，辯稱：
  (一)、其取出本件槍彈之目的，乃欲向內政部警政署刑事警察局
      偵三隊之偵查員柯志仁報繳，並無未經許可欲加以持有之
      犯意。
  (二)、當初警員之偵防車與其交會過後，再迴轉過來，而在對街
      要求其過去，警員下車出示證件，並要求其拿出證件，其
      出示證件後，警員質以背包內為何物，其告知是槍枝後，
      隨即遭警員取出警槍將之押制在地，拿走背包取出槍枝 1
      支，嗣警員將他拉起來站立時，再從他前腹部取出插在腰
      際之另 1支槍枝，當時是其主動告訴警方身上攜帶槍枝，
      符合自首之要件，絕非警方見其槍枝裸露出來而查獲本案
      云云。
二、惟查：
  (一)、本件係由臺中市警察局警員鮑中行、黃志明及謝俊騰共乘
      1部偵防車，於94年3月16日17時40分許，在臺中巿西屯區
      ○○路○段205附近，與走在路旁之被告迎面交會而過後，
      將偵防車迴轉，而下車攔檢被告，從其腰際、所攜背包及
      口袋內扣得前述槍彈等事實，業據鮑中行、黃志明及謝俊
      騰等三人於原審審理時具結證明在卷，並有卷附之臺中巿
      警察局刑警隊搜索扣押筆錄、扣押物品目錄表及前述槍彈
      扣案可證。被告對於上述情節並不爭執，且供承鮑中行等
      三名證人與其交會過了數公尺之後，再迴轉過來（見原審
      院卷第115頁第7行），因其上開自白核與前述各項證據方
      法相符，顯屬事實，故可採為證據。
  (二)、扣案之槍、彈經送內政部警政署刑事警察局鑑定後，關於
      槍枝部分，1支為德國WALTHER廠P99型口徑9MM之制式半自
      動手槍（槍枝管制編號0000000000號、含彈匣2個）、1支
      為仿SIGSAUER廠P220半自動手槍製造之玩具手槍換裝土造
      金屬槍管而成之改造手槍（槍枝管制編號0000000000號、
      含彈匣1個），另子彈21顆（試射12顆），皆係口徑9MM制
      式子彈，且均具殺傷力等事實，有該局 94年4月14日刑鑑
      字第0940047555號槍彈鑑定書1份在卷可憑（見偵查卷第5
      8-63頁）。
  (三)、按警察依警察勤務條例之規定而對人實施之臨檢，須以有
      相當理由足認其行為已構成或即將發生危害者為限，且應
　　　遵守比例原則，不得逾越必要程度，此有司法院大法官會
　　　議釋字第五三五號解釋可明。而依前(一)已經得證之事實，
　　　警員鮑中行、黃志明及謝俊騰等3人乃共乘1部偵防車，於
      上述時地與走在馬路上之被告迎面交會而過後，始迴轉來
      ，下車攔檢被告。何以警方再迴轉過來攔檢被告？根據警
      員鮑中行之證述，係因接獲線報指稱被告持有槍枝及經常
      在臺中巿太原路、西屯路附近出入，故於當天至附近清查
      （見原審卷第97頁），且他當時看到被告腰間鼓鼓的，其
      他同仁則看到被告腰間似有槍管裸露出來，其認機不可失
      ，乃下車對被告盤檢，下車之後請被告出示證件，看他腰
      間有突出的形狀，其從突出的地方稍微摸一下，摸到硬硬
      的東西，問被告那是什麼東西，被告沒有說什麼，其將該
      硬硬的東西拿起來，就發現是 1把槍；然後問被告背包內
      放什麼東西，被告主動說是一把槍 （見原審卷第97、111
      頁）。另警員黃志明亦結證稱：因有線索顯示被告經常在
      臺中巿太原路某賭場進出，故於當天前往偵查（見原審卷
      第147頁） ；他的同事看見被告腰間鼓鼓的，他則在偵防
      車與被告交會時，瞬間目睹被告腰際有類似槍管之物插放
      在前腹部，隨即迴轉過來下車盤檢（見原審卷第147、150
      頁）；依其頗多槍彈案件之辦案經驗，當時他們警方認定
      被告身上可能有槍枝等語（見原審卷第149頁） 。此外，
      警員謝俊騰則具結證述：當時他開車，黃志明坐在駕駛座
      旁，車行至太原路時，他聽到黃志明說有槍，所以將車迴
      轉等語（見原審卷第158頁） 。上述三名證人所證攔檢經
      過相符，並能合理解釋其等為何在與被告交會過後，才迴
      車對被告攔檢之不尋常事實，故所為證詞應當屬實可採。
      則參照上揭司法院大法官會議之解釋意旨，警方當時依客
      觀之觀察既有相當理由足認被告可疑有犯罪之行為，且情
      況緊急，其在公共場所攔檢被告所查獲之槍、彈，自得為
      本件之證據，供作裁判之基礎。至被告之選任辯護人於本
      院聲請傳喚證人丙○○，欲證明被告遭攔檢時之經過情形
      ，經本院依所陳報地址送達，已遭以「遷移他處」為由退
      回，而無從調查。且依被告所供述，其係與丙○○同行間
      ，見偵防車過來，先告知丙○○該車為偵防車，丙○○隨
      即避往路旁診所內，然後員警始對其攔檢等情，核與上開
      三名員警所證情形大致相符。則本件實際實施攔檢行為時
      ，丙○○顯然未在現場，自不可能證述目擊攔檢情形，此
      部分應無繼續調查之必要。另上開員警所證述接獲線報之
      情形，僅係啟動彼等加強偵查巡防之原因，本件上開三名
      員警係依其在現場所見情況，配合偵查經驗，合理判斷被
      告可能有持槍嫌疑，始具體實施攔檢作為，該具體實施攔
      檢之作為並經本院認定於法無違，有如前述。前述線報，
      並非本院認定攔檢合法與否之考量因素，故選任辯護人於
      本院再度聲請向臺中市警察局調閱接獲線報之電話紀錄，
      自與上述待證事項無關，亦無調查之必要。
  (四)、前述槍、彈之來源，被告固於警詢時供述係受其「大哥」
      吳東皇所託，代為保管，而吳東皇已於93年11月間遭人槍
      擊身亡（見偵查卷第14頁）；惟於檢察官偵訊時已供稱是
      吳東皇於93年6、7月間所購得，經其與吳東皇持往臺中縣
      太平巿往蝙蝠洞之方向藏匿（見偵查卷第48頁），及至原
      審審理時，仍供稱扣案槍、彈為吳東皇所有，其係於93年
      6、7月間某日在臺中巿文心路附近之金錢豹酒店內見吳東
      皇持有之，並於當日隨吳東皇至臺中縣太平巿頭汴坑山區
      藏匿等語。經比較其先後之說法後，由於偵、審時被告均
      肯認曾與吳東皇一同前往藏匿槍、彈之地點，較警詢時之
      陳述完整，且亦合於前開各項證據方法，因認此部分宜以
      其偵、審時之自白為是，而不採其警詢時之供述。再者，
      被告前於警訊及偵訊時，均不諱言吳東皇為其跟從之「大
      哥」（見偵查卷第14、48頁）。則從身為「大哥」之吳東
      皇欲使「小弟」即被告知悉槍彈之藏匿處，與被告隨其前
      往藏匿地點等雙方所為表現觀之，其間就未經許可而持有
      前述槍彈之行為，具有犯意聯絡及行為分擔，已至為明確
      。被告雖爭執乃吳東皇自行藏匿云云，惟不論事實上由何
      人動手藏匿，於本院獲致上開心證之判斷，不生影響。且
      被告否認持有上述槍彈之辯解，因非事實，故不予有利之
      判斷。從而，被告應係與吳東皇共同未經許可，而持有扣
      案之槍、彈，尚非檢察官起訴書犯罪事實欄所載應構成寄
      藏之行為。
  (五)、被告於吳東皇死亡後取出扣案槍彈之目的，乃因與人結怨
      ，為防他人尋仇，以供自己防身之用，此業據其於警詢時
      供明在卷，而經原審勘驗其警詢錄音帶，製有勘驗筆錄及
      譯文附卷可憑（見原審卷第62-64頁、第68-69頁），核無
      任何非法取供之情形，被告此項自白之任意性，無庸置疑
      。又被告另因未經許可，前於 93年2月1日凌晨3時許，在
      臺中市○○○○路上之「金錢豹酒店」前，受某真實姓名
      年籍不詳、綽號「小馬」之成年友人所託寄，收受可發射
      子彈具有殺傷力之黑色改造手槍 1支、子彈10顆，為之藏
      放，嗣上述槍彈為其友人潘麒仁於翌日凌晨 2時30分許，
      在臺中巿大墩十一街418號之 「太子妃ＫＴＶ」，用以槍
      擊前往消費之王道義，致其受有左上前胸及左上背穿刺傷
      （各約1乘1公分）之傷害，事後乙○○到場，知悉雙方衝
      突，發生槍擊案件後，隱匿關係他人刑事被告案件之證據
      ，向潘麒仁取回槍枝及所餘子彈七顆返還「小馬」等情節
      ，乃原審審理 94年度訴字第510號被告違反槍砲彈藥刀械
      管制條例案件，在職務上所查悉之事實，並經被告於原審
      審理時自白不諱 （見原審卷第194頁）。顯示被告經常出
      入特種營業場所，交往複雜。故被告於本件警詢時供稱為
      防他人尋仇，而取出槍彈以防身之自白，可信為真。此再
      從其跟隨在吳東皇之身旁擔任小弟，而吳東皇已遭人槍擊
      身亡之事實觀之，及本件查獲槍枝當時，被告插於腰際之
      槍枝，經員警取下彈匣後，拉槍機滑套時，竟又彈出 1顆
      子彈，顯示該槍當時為上膛狀態（業經證人鮑中行在原審
      結證明確），更可加強佐證其取出扣案槍彈以防身之自白
      ，應屬實無誤，而得為證據。
  (六)、雖被告於偵查及原審審理時，辯解其取出扣案槍彈之目的
      乃欲向內政部警政署刑事警察局偵三隊一組之偵查員柯志
      仁報繳。惟經傳喚柯志仁到庭具結後，據其證述被告雖曾
      提供中部地區其他案件之情資予其參酌，但並未言及將向
      他報繳槍枝（見原審卷第118-123頁） 。其次，證人鮑中
      行、黃志明及謝俊騰亦皆證述被告經其等查獲時，並無表
      明欲報繳任何槍枝（見原審卷第110、117、150、159頁）
      。且被告取之目的既認定如上開(五)所示，被告此項辯解，
      顯不足採。
  (七)、被告雖又辯稱警方將偵防車迴轉過來後，是其主動告訴警
      方身上攜帶槍枝，符合自首之要件。但按刑法第62條所謂
      發覺，固非以有偵查犯罪權之機關或人員確知其人犯罪無
      誤為必要，而於對其發生嫌疑時，即得謂為已發覺；然此
      項對犯人之嫌疑，仍須有確切之根據得為合理之可疑者，
      始足當之，若單純主觀上之懷疑，要不得謂已發生嫌疑，
      此有最高法院 72年度台上字第641號判例要旨可憑。而警
      員鮑中行、黃志明及謝俊騰當天之行程，係因接獲檢舉被
      告持有槍枝，欲至臺中巿太原路附近之線報地點查訪，在
      與被告交會之瞬間，鮑中行、黃志明發覺乙○○疑似將槍
      枝插在腰際，才急令駕駛偵防車之謝俊騰迴轉，下車攔檢
      ，並由員警先以手觸摸被告腰際突出物，認有槍枝而予以
      取出等事實，業據其等具結證述如前(三)所載，故警方顯已
      有確切之根據，合法可疑被告未經許可，持有槍枝在先，
      並非只是單純主觀上之懷疑而已。則縱使被告於鮑中行等
      三名警員下車盤檢發現被告腰際之槍枝後，再主動告知身
      上所攜背袋內有槍、彈，仍無法評價其可符合自首之要件
      。
  (八)、綜合上述，本件事證明確，被告共同未經許可，持有前揭
      槍、彈之犯行，已足可認定。
三、核被告所為，係犯槍砲彈藥刀械管制條例第7條第4項之未經
    許可，持有手槍罪，同條例第8條第4項之未經許可，持有可
    發射子彈具有殺傷力之改造手槍罪，及同條例第12條第4 項
    之未經許可，持有子彈罪。關於被告持有改造手槍部分，檢
    察官在起訴書中記載被告係犯該條例第8條第3項之罪，顯係
    誤載，應予敘明。且：(一)被告與吳東皇間於93年6、7月間某
    日起至同年11月間吳東皇死亡時止，具有犯意聯絡及行為分
    擔，為共同正犯；(二)其以一行為觸犯上述三項罪名，構成異
    種想像競合犯，依刑法第55條，應從較重者即該條例第7 條
    第4項之未經許可持有手槍一罪論處。(三)被告前曾於 92年間
    因違反槍砲彈藥刀械管制條例案件，經臺灣臺中地方法院判
    處有期徒刑4月確定，並於 93年1月8日易科罰金執行完畢之
    事實，有臺灣高等法院被告前案紀錄表 1件附卷足按，其於
    上述案件受有期徒刑之執行完畢後， 5年以內再犯本件有期
    徒刑以上之罪，構成累犯，應依刑法第47條，加重其刑。原
    審法院因認被告罪證明確，適用槍砲彈藥刀械管制條例第 7
    條第4項、第8條第4項、第12條第4項，刑法第11條前段、第
    28條、第56條、第47條、第42條第2項、第38條第1項第1 款
    ，罰金罰鍰提高標準條例第2 條規定。爰審酌被告犯罪之目
    的、動機、手段、方法、所生危害、非法持有槍彈約 8個月
    之久，及其犯後態度等一切情狀後，量處有期徒刑5年6月，
    併科罰金新臺幣15萬元，並諭知罰金如易服勞役之折算標準
    。且明前述扣案之槍、彈，除經試射之12顆子彈，已無殺
    傷力外，餘如附表所示者均具殺傷力，應依刑法第38條第 1
    項第1 款，皆宣告沒收。另被告為警查獲時，尚被扣得土造
    子彈1顆，由於鑑定之結果，無法擊發，不具殺傷力 （見偵
    查卷第60頁），並非違禁物，故不予沒收。核其認事用法，
    並無違誤，量刑亦屬適當，應予維持。被告上訴意旨仍執陳
    詞主張其係自首犯罪，並指摘原判決不當，並無理由，應予
    駁回。
據上論斷，應依刑事訴訟法第368條，判決如主文。
本案經檢察官甲○○到庭執行職務。
中　　華　　民　　國　　94　　年　　11　　月　　17　　日
              刑事第六庭  審判長法　官　李　文　雄
                                法　官　黃  永  祥
                                法　官　邱　顯　祥
上列正本證明與原本無異。
如不服本判決應於收受送達後十日內向本院提出上訴書狀，其未
敘述上訴之理由者並得於提起上訴後十日內向本院補提理由書（
均須按他造當事人之人數附繕本）。
                                書記官　陳　桂　芬
中　　華　　民　　國　　94　　年　　11　　月　　17　　日
附錄論罪科刑法條：
槍砲彈藥刀械管制條例第7條第4項：
未經許可，持有、寄藏或意圖販賣而陳列第一項所列槍砲、彈藥
者，處五年以上有期徒刑，併科新台幣一千萬元以下罰金。
槍砲彈藥刀械管制條例第8條第4項：
未經許可，持有、寄藏或意圖販賣而陳列第一項所列槍枝者，處
三年以上十年以下有期徒刑，併科新臺幣七百萬元以下罰金。
槍砲彈藥刀械管制條例第12條第4項：
未經許可，持有、寄藏或意圖販賣而陳列子彈者，處五年以下有
期徒刑，併科新台幣三百萬元以下罰金。
附表：
┌──┬───────────────────────┐
│編號│　　　　應沒收物名稱及數量　　　　　　　　　  │
├──┼───────────────────────┤
│一　│德國WALTHER廠P99型口徑9MM之制式半自動手槍1支（│
│　  │槍枝管制編號0000000000號、含彈匣2個）         │
├──┼───────────────────────┤
│　  │仿SIGSAUER廠P220半自動手槍製造之玩具手槍換裝土│
│二　│造金屬槍管而成之改造手槍1支（槍枝管制編號11020│
│　　│31509號、含彈匣1個）                          │
├──┼───────────────────────┤
│三  │制式子彈9顆                                   │
└──┴───────────────────────┘
　　　　　　　　　　　　　　　　　　　　　　　　    Ｒ
